臺灣新北地方法院刑事裁定
111年度單聲沒字第33號
聲  請  人  臺灣新北地方檢察署檢察官
被      告  胡淑萍


第  三  人  晉川國際通訊有限公司

代  表  人  胡淑萍
上列聲請人因被告違反商業會計法等案件（臺灣新北地方檢察署
107年度偵字第31010號、108年度偵緝字第156號），聲請單獨宣
告沒收（臺灣新北地方檢察署111年度執聲沒字第91號），本院
裁定如下：
    主  文
胡淑萍取得之扣案如附表編號一至三「查扣金額」欄所示犯罪所
得均沒收。
晉川國際通訊有限公司取得之扣案如附表編號四至八「查扣金額
」欄所示犯罪所得均沒收。
    理  由
一、聲請意旨略以：被告胡淑萍為第三人晉川國際通訊有限公司
    （下稱晉川公司）之代表人，因被告與同案被告即晉川公司
    會計人員駱雅萍共同基於填製不實會計憑證之犯意聯絡，於
    民國98年3月至103年12月間，由被告指示駱雅萍以晉川公司
    名義，開立內容佯示銷售貨物予正業貿易有限公司（負責人
    游世誌，下稱正業公司）之不實統一發票，並交付予游世誌
    ，被告因而取得游世誌支付之對價新臺幣（下同）1,345萬9
    ,067元（另被告指示駱雅萍以宏業科技有限公司〈下稱宏業
    公司〉名義開立之不實統一發票部分，亦取得對價57萬7,310
    元，二者合計犯罪所得1,403萬6,377元），而涉犯商業會計
    法第71條第1款之填製不實會計憑證罪之案件，經臺灣新北
    地方法院（下稱本院）以108年度重訴字第9號判處有期徒刑
    4年6月，未扣案之犯罪所得3,500萬元沒收，如全部或一部
    不能沒收或不宜執行沒收時，追徵其價額；上訴後，經臺灣
    高等法院以109年度上訴字第3143號判決判處應執行有期徒
    刑2年，未扣案之犯罪所得1,403萬6,377元沒收，於全部或
    一部不能沒收或不宜執行沒收時，追徵其價額；再經最高法
    院以110年度台上字第4262號判決駁回上訴而確定。又查，
    本院曾於107年9月8日以107年度聲扣字第25號裁定被告、晉
    川公司之如附表編號1至8「查扣之帳戶名稱」所示帳戶內財
    產准予扣押，是就上開帳戶內之財產部分，應屬被告本案犯
    罪所得，爰依刑法第38條之1第1項前段、第2至4項（聲請意
    旨漏載「第4項」，應予補充）、第38條之2第1項、第40條
    第3項之規定，聲請單獨宣告沒收等語。
二、按單獨宣告沒收由檢察官聲請違法行為地、沒收財產所在地
    或其財產所有人之住所、居所或所在地之法院裁定之，刑事
    訴訟法第455條之34定有明文。查本案被告住所地、晉川公
    司所在地，均在本院轄區，此有個人戶籍資料（完整姓名）
    查詢結果、晉川公司變更登記表各1份（見本院單聲沒卷第7
    、11至13頁）在卷可查，本院就本案自有管轄權，合先敘明
    。
三、次按刑法有關沒收之相關規定業於104年12月27日、105年5
    月27日修正，依刑法施行法第10條之3規定，自105年7月1日
    開始施行；而於修正後刑法第2條第2項亦規定：「沒收、非
    拘束人身自由之保安處分適用裁判時之法律」。是本件聲請
    單獨宣告沒收，自應適用刑法於105年7月1日施行之相關規
    定。復按犯罪所得，屬於犯罪行為人者，沒收之；犯罪行為
    人以外之自然人、法人或非法人團體，因下列情形之一取得
    犯罪所得者，亦同：一、明知他人違法行為而取得。二、因
    他人違法行為而無償或以顯不相當之對價取得。三、犯罪行
    為人為他人實行違法行為，他人因而取得，刑法第38條之1
    第1項前段、第2項分別定有明文。再按財產可能被沒收之第
    三人得於本案最後事實審言詞辯論終結前，向該管法院聲請
    參與沒收程序；第三人未為聲請，法院認有必要時，應依職
    權裁定命該第三人參與沒收程序；關於第三人沒收程序之規
    定，單獨宣告沒收程序準用之，刑事訴訟法第455條之12第1
    項、第3項前段、第455條之37分別定有明文。
四、經查：
㈠、被告兼晉川公司代表人於111年6月8日本院訊問程序到庭陳述
    意見，並經本院依刑事訴訟法第95條、同法第455條之37準
    用同法第455條之22之規定對被告及第三人晉川公司為訴訟
    上相關權利告知，合先敘明。
㈡、關於聲請意旨所載被告以晉川公司、宏業公司名義，開立不
    實統一發票給負責人游世誌之正業公司，並取得游世誌所交
    付發票銷售額百分之1之對價等情，而涉犯商業會計法第71
    條第1款之填製不實會計憑證罪嫌部分，業經本院108年度重
    訴字第9號、臺灣高等法院109年度上訴字第3143號、最高法
    院110年度台上字第4262號等判決確定在案，被告應執行有
    期徒刑2年，且未扣案之犯罪所得1,403萬6,377元應予沒收
    或追徵其價額等節，業經本院核閱上開案卷屬實。
㈢、再者，被告所涉前開案件，前經本院於107年9月18日以107年
    度聲扣字第25號裁定，就如附表編號1至8所示被告、晉川公
    司名下帳戶內財產及第三人周金宏名下帳戶、不動產，於7,
    354萬7,711元範圍內准予扣押（周金宏部分嗣後解除扣押）
    ，嗣法務部調查局新北市調查處（下稱新北市調處）即據上
    開裁定，扣得如附表編號1至8「查扣金額」欄所示款項等節
    ，亦有上開裁定、新北市調處110年11月2日新北和法字第11
    044642070號暨所附華南商業銀行股份有限公司（下稱華南
    銀行）福和分行107年9月21日華福和存字第10700254號函、
    彰化商業銀行股份有限公司作業處107年9月25日彰作管字第
    10710051666號函、永豐商業銀行作業處107年9月26日作心
    詢字第1070919101號函、華南銀行南永和分行107年9月26日
    華南永字第1070000406號函、臺灣土地銀行永和分行107年1
    0月3日永存字第1075002953號函、查扣犯罪所得清單、臺灣
    新北地方檢察署（下稱新北地檢署）公務電話紀錄單各1份
    （見新北地檢署111年度執聲沒字第91號卷第5至8、33至43
    頁）在卷可稽。
㈣、據被告於本院訊問時供稱：游世誌向晉川公司購買不實統一
    發票所交付之對價，是發票銷售額的百分之1，交付方式是
    游世誌將發票銷售額匯給晉川公司、宏業公司，製造交易金
    流假象，被告再以月結方式，先扣除發票銷售額的百分之1
    後，其餘部分再返還給游世誌，而上開案件確定後，迄至目
    前為止，伊尚未繳回任何犯罪所得，至於檢察官認定扣案之
    如附表編號1至8所示伊與晉川公司名下帳戶內存款，均是上
    開案件之犯罪所得而聲請沒收部分，伊沒有意見等語（見本
    院單聲沒卷第62至63頁）。再者，被告所取得如附表編號1
    至3「查扣金額」欄所示犯罪所得共計165萬848元，晉川公
    司所取得如附表編號4至8「查扣金額」欄之犯罪所得共計32
    2萬4,253元（小數點以下不計），二者合計為487萬5,101元
    ，並未逾被告前開確定判決所諭知沒收犯罪所得之金額。是
    附表編號1至8「查扣金額」欄所示扣案款項，係被告個人所
    取得或其為晉川公司實行違法行為即被告以晉川公司名義開
    立不實統一發票而取得對價之犯罪所得，應堪認定，而分別
    合於刑法第38條之1第1項前段、第2項第3款之規定，故聲請
    人聲請單獨宣告沒收被告及晉川公司各自取得如附表編號1
    至3、4至8「查扣金額」欄所示犯罪所得，經核於法並無不
    合，應予准許。　
據上論斷，應依刑事訴訟法第455條之36第2項、第455條之37，
刑法第38條之1第1項前段、第2項第3款，裁定如主文。
中　　華　　民　　國　　111 　年　　6 　　月　　21　　日
                  刑事第十五庭  法　官  梁世樺
以上正本證明與原本無異。
如不服本裁定，應於送達後5日內，向本院提出抗告狀。
                                書記官　曾翊凱
中　　華　　民　　國　　111 　年　　6 　　月　　21　　日
附表
編號 查扣之帳戶名稱 查扣金額（新臺幣） 備註 1 胡淑萍名下彰化銀行福和分行第00000000000000號帳戶 92萬2,002元 即法務部調查局新北市調查處110年11月2日新北和法字第11044642070號函附查扣犯罪所得清單編號4（見臺灣新北地方檢察署111年度執聲沒字第91號卷第41頁） 2 胡淑萍名下華南銀行福和分行第000000000000號帳戶 6萬7,139元 即法務部調查局新北市調查處110年11月2日新北和法字第11044642070號函附查扣犯罪所得清單編號5（見臺灣新北地方檢察署111年度執聲沒字第91號卷第41頁） 3 胡淑萍名下華南銀行南永和分行第000000000000號帳戶 66萬1,707元 即法務部調查局新北市調查處110年11月2日新北和法字第11044642070號函附查扣犯罪所得清單編號6（見臺灣新北地方檢察署111年度執聲沒字第91號卷第41頁） 4 晉川公司名下土地銀行永和分行第000000000000號帳戶 38萬8,499元 即法務部調查局新北市調查處110年11月2日新北和法字第11044642070號函附查扣犯罪所得清單編號7（見臺灣新北地方檢察署111年度執聲沒字第91號卷第41頁） 5 晉川公司名下彰化銀行福和分行第00000000000000號帳戶 15萬6,887元 即法務部調查局新北市調查處110年11月2日新北和法字第11044642070號函附查扣犯罪所得清單編號8（見臺灣新北地方檢察署111年度執聲沒字第91號卷第41頁） 6 晉川公司名下華南銀行南永和分行第000000000000號帳戶 153萬,5043元 即法務部調查局新北市調查處110年11月2日新北和法字第11044642070號函附查扣犯罪所得清單編號9（見臺灣新北地方檢察署111年度執聲沒字第91號卷第41頁） 7 晉川公司名下永豐銀行第00000000000000號帳戶 19萬4,446元 即法務部調查局新北市調查處110年11月2日新北和法字第11044642070號函附查扣犯罪所得清單編號10（見臺灣新北地方檢察署111年度執聲沒字第91號卷第41頁） 8 晉川公司名下永豐銀行第00000000000000號帳戶 人民幣21萬2,850.8元（匯率：4.4603，可轉換新臺幣94萬9,378元，小數點以下不計） 即法務部調查局新北市調查處110年11月2日新北和法字第11044642070號函附查扣犯罪所得清單編號11（見臺灣新北地方檢察署111年度執聲沒字第91號卷第41頁）